【裁判字號】    98,交聲,1536
【裁判日期】    980831
【裁判案由】    交管條例聲異
【裁判全文】
臺灣板橋地方法院交通事件裁定        98年度交聲字第1536號
                                    98年度交聲字第1537號
原處分機關  交通部公路總局臺北區監理所
異  議  人
即受處分人  甲○○
上列異議人即受處分人因違反道路交通管理處罰條例案件，對於
交通部公路總局臺北區監理所中華民國98年5月19日北監自裁字
第裁40-AEX631702號、40-AEX631703號所為之處分（原舉發案號
：臺北市政府警察局98年4月14日北市警交字第AEX631702號、AE
X631703號）聲明異議，本院裁定如下：
    主  文
異議均駁回。
    理  由
一、原處分意旨略以：本件原處分機關係以受處分人即異議人甲
    ○○於民國98年4月14日11時31分許，駕駛車號4035-KE號自
    用小客車，行經臺北市○○○路○段4號前，因「行駛道路時
    ，使用手持式行動電話進行撥接或通話者」之違規行為，經
    臺北市政府警察局中正第二分局執勤員警當場攔停制止時，
    異議人拒絕停車接受稽查而逃逸，該分局員警即因異議人違
    反道路交通管理處罰條例第30條之1第1項、第60條第1項之
    規定，以臺北市政府警察局98年4月14日北市警交字第AEX63
    1702號、AEX631703號舉發違反道路交通管理事件通知單2件
    （下稱舉發通知單2件）舉發後，異議人不服，於98年4月29
    日以電子郵件向原處分機關提出陳述後，經原處分機關函轉
    原舉發機關查處無誤後，原處分機關於98年5月19日以北監
    自裁字第裁40-AEX631702號、40-AEX631703號違反道路交通
    管理事件裁決書2件（下稱裁決書2件），依道路交通管理處
    罰條例第30條之1第1項、第60條第1項之規定，分別裁處異
    議人罰鍰新臺幣（下同）3,000元、3,000元，後者並依同條
    例第63條第1項第1款（裁決書漏引第1款）之規定，記違規
    點數1點等語。
二、聲明異議意旨略以：伊當時雖有使用手持式行動電話進行通
    話，但並未看到警員對伊攔停稽查，且當時人潮眾多，在不
    知情情況下繼續駕車行使。為此，聲明異議，請求撤銷原處
    分等語。
三、按汽車駕駛人於行駛道路時，使用手持式行動電話進行撥接
    或通話者，處3,000元罰鍰；另汽車駕駛人，駕駛汽車有違
    反本條例之行為，經交通勤務警察或依法令執行交通稽查任
    務人員制止時，不聽制止或拒絕停車接受稽查而逃逸者，除
    按各該條規定處罰外，處3,000元以上6,000元以下罰鍰；又
    汽車駕駛人駕駛汽車違反道路交通管理處罰條例第60條第1
    項規定者，除應依該條所規定之罰鍰處罰外，並記違規點數
    1點，同條例第30條之1第1項、第60條第1項、第63條第1項
    第1款分別定有明文。
四、經查：
（一）本件原處分機關以受處分人即異議人於98年4月14日11時
      31分許，駕駛車號4035-KE號自用小客車，行經臺北市○
      ○○路○段4號前，因「行駛道路時，使用手持式行動電話
      進行撥接或通話者」之違規行為，經臺北市政府警察局中
      正第二分局執勤員警當場攔停制止時，異議人拒絕停車接
      受稽查而逃逸，該分局員警即因異議人違反道路交通管理
      處罰條例第30條之1第1項、第60條第1項之規定，以舉發
      通知單2件舉發後，異議人不服，於98年4月29日以電子郵
      件向原處分機關提出陳述後，經原處分機關函轉原舉發機
      關查處無誤後，原處分機關於98年5月19日以裁決書2件，
      依道路交通管理處罰條例第30條之1第1項、第60條第1項
      之規定，分別裁處異議人罰鍰3,000元、3,000元，後者並
      依同條例第63條第1項第1款之規定，記違規點數1點等情
      ，此有舉發通知單2件、裁決書2件、臺北市政府警察局中
      正第二分局98年5月13日北市警中正二分交字第098339567
      00號1件函附卷可按。
（二）異議人雖以上開情詞聲明異議。惟查：
    １異議人確於上開時、地有前揭違規事實，業據證人即本件
      執行舉發勤務之員警吳錫光於本院訊問時具結證述：「（
      問：你是否是本件舉發員警？）是；（問：請說明當時舉
      發情形﹖）違規的地點是總統官邸前，我在一號門前執行
      守望勤務，在98年4 月14日11點半左右，發現4035-KE 車
      號的駕駛人在打行動電話，我距離駕駛人很近，當時路口
      是紅燈所以車子是停在我前面，我走到該輛汽車的前面，
      以手勢請他往前面路邊停車，駕駛人沒有停下來，綠燈就
      開走了，我當場記下車號，依道路交通管理處罰條例相關
      規定開舉發通知單；（問：你當時服裝為何）我當時穿警
      察制服，異議人應該可以確定我是警察」等情屬實。而證
      人職司交通安全維護及交通違規取締之職務，當較一般人
      為注意，衡情應無誤判之可能；另證人就舉發經過記憶清
      晰，並能連續清楚陳述，且異議人復不否認當時確有駕車
      行駛道路時，使用手持式行動電話進行通話者之違規行為
      ，是異議人空言否認違規之事實，又無法提出任何積極證
      據供本院調查，自難為有利於異議人之認定。
    ２另按執行勤務警員掣單舉發違反道路交通管理處罰條例所
      列之違規事實，本質上為行政處分，係公務員基於職務上
      權力，依法就特定之具體事件所為具有公法上效果之單方
      行政行為，基於公務員為公法上行為具有公信力之原則，
      該行政處分當可被推定為真正，其據以依法處分之事實認
      定亦為真正無誤。反之，若謂公務員一切行政行為均須預
      留證據以證其實，則國家行政勢必窒礙難行。據此，刑事
      訴訟法就犯罪證據有關之規定中與屬行政秩序罰之交通違
      規裁罰本質不合之部分，自不在準用之列。而本此公信原
      則，立法者以道路交通管理處罰條例第92條第3 項之授權
      規定，賦予行政機關訂定違反道路交通管理事件統一裁罰
      基準及處理細則，使執勤員警得當機處分，以達其維護交
      通秩序、安全之行政目的。再者，本件證人吳錫光證稱與
      異議人素不相識，應無甘冒自身觸犯偽證罪之風險而設詞
      誣攀異議人之理﹖況且，交通警員製單舉發違反道路交通
      處罰條例所列之違規事實，本質上係公務員依法執行職務
      之行為，如有枉法構陷或為不實記載之行為，亦需負擔嚴
      厲之刑事責任，國家並以此擔保公務員能忠實執行職務，
      如無其他證據顯示舉發警員有誤認或故意構陷之情事時，
      尚難以舉發警員無法提出其他證據佐證，即認其所述不可
      採信，故證人吳錫光上開證述情節，應屬可採，異議人之
      違規行為，堪予認定，應依法裁決。
五、綜上，異議人確有駕駛時使用手持式行動電話進行通話及違
    規後拒絕停車接受稽查而逃逸之事實，則原處分機關依道路
    交通管理處罰條例第30條之1第1項、第60條第1項、第63條
    第1項第1款之規定及違反道路交通管理事件統一裁罰基準及
    處理細則規定，分別裁處罰鍰3,000元、3,000元及就後者記
    違規點1點，即無任何違誤，應予維持。是本件異議為無理
    由，均應予駁回。
六、據上論斷，應依道路交通管理處罰條例第87條第2 項，道路
    交通案件處理辦法第19條，裁定如主文。
中    華    民    國    98    年    8     月    31    日
                  交通法庭  法  官  趙義德
上列正本證明與原本無異。
如不服本裁定，應於裁定送達後五日內敘明抗告理由，向本院提
出抗告狀。
                            書記官  謝嘉玲
中    華    民    國    98    年    8     月    31    日


司法院資訊處製作；財團法人民間司法改革基金會備份。
